【裁判字號】    91,訴,2153
【裁判日期】    920630
【裁判案由】    毒品危害防制條例
【裁判全文】
臺灣高雄地方法院刑事判決                        九十一年度訴字第二一五三號
    公  訴  人  臺灣高雄地方法院檢察署檢察官
    被      告  甲○○
    選任辯護人  林復華律師
                林柏瑞律師
右列被告因違反毒品危害防制條例案件，經檢察官提起公訴（九十一年度偵字第六五
五九號），本院判決如左：
    主  文
甲○○被訴意圖販賣而持有第二級毒品部分，公訴不受理。
被訴意圖販賣而持有第三級毒品部分，無罪。
    理  由
一、公訴意旨略以：被告甲○○意圖販賣而持有第二級毒品ＭＤＭＡ約二十三點五顆
    ，及第三級毒品Ｋ他命計約一六一點五顆，為警於九十一年三月二十三日一時許
    ，在高雄市○○區○○路一０二三之一號之「ＥＡＳＹ  ＰＵＢ音樂美食餐廳」
    內臨檢查獲，並扣得前述各式毒品及第四級管制藥品硝甲西泮十五顆，共計約二
    百粒毒品，因認被告涉嫌違反毒品危害防制條例第五條第二項、第三項之意圖販
    賣而持有第二、三級毒品罪嫌。
二、按犯罪事實應依證據認定之，無證據不得推定其犯罪事實；又不能證明被告犯罪
    者，應諭知無罪之判決，刑事訴訟法第一百五十四條及第三百零一條第一項分別
    定有明文。次按事實之認定應憑證據，如未能發現相當證據，或證據不足以證明
    ，自不能以推測或擬制之方法，為裁判基礎（最高法院四十年台上字第八六號判
    例參照）。又認定犯罪事實，所憑之證據，雖不以直接證據為限，間接證據亦包
    括在內，然無論直接或間接證據，其為訴訟上之證明，須於通常一般之人均不致
    於有所懷疑，而得確信其為真實之程度者，始得據之為有罪之認定，倘其證明尚
    未達到此一程度，而有合理懷疑之存在時，即無從為有罪之認定，最高法院七十
    六年台上字第四九八六號判例可資參照。至所謂之「意圖」乃犯罪構成之主觀違
    法要素，而行為人是否具有販賣之意圖，非僅單純之主觀意念而已，猶須相當之
    客觀事實，足以表明其意念之遂行性及確實性，始足當之，最高法院九十年度台
    上字第一五二一號判決可供參照。
三、本件公訴人認被告涉犯毒品危害防制條例第五條第二項、第三項之罪嫌，係以證
    人即查獲本件之員警丙○○、乙○○之證述，及查獲如附表一、二所示之各式毒
    品，數量龐大且均以不同形式加以包裝，果僅為被告一己施用，顯不需如此大費
    周章加以分裝，足見被告有販賣之意圖等語，資為論述之依據。訊據被告甲○○
    則堅決否認有何意圖販賣而持有第二、三級毒品之事實，辯稱：這些扣案的毒品
    都不是我所持有的，我根本沒有丟黑色袋子到中庭，在我座位附近查獲的毒品也
    不是我的云云。
四、經查：
  (一)扣案原本裝置於黑色袋子內如附表一所示之膠囊共一百一十六粒，經送驗後確認
    為第三級毒品愷他命無訛；另扣案其餘在現場桌邊起獲如附表二所示之各式膠囊
    共四十五粒，經送驗後確為第三級毒品愷他命，而如附表二所示之各式藥錠二十
    四粒，經送驗後則確為第二級毒品ＭＤＭＡ，此有內政部警政署刑事警察局九十
    一年四月二十五日刑鑑字第０九一００七二三九四號鑑驗通知書在卷可稽，合先
    敘明。
  (二)訊據被告迭於警訊、偵查及本院審理中，堅決否認警方於其座位附近查獲如附表
    二所示之各式膠囊、藥錠為其所持有一情。而證人即查獲本件之員警丙○○於偵
    查中已證稱：我可以確定他有丟袋子，但是欄杆旁（即附表二所示）的毒品，我
    就不敢肯定是不是他的等語（見偵查卷第二十頁），於本院調查時復證稱：當天
    我是直接帶一組人員至二樓，當時二樓燈光很暗，我是拿手電筒，二樓約有二十
    幾個人，我拿手電筒照他們，人群就散開了，只有被告還在二樓欄杆那個角落，
    因當時是發現被告比較可疑，且被告當場有丟棄物品，所以就將現場所有的證據
    移送地檢署請檢察官去認定等語（見本院九十二年二月六日訊問筆錄），足見當
    天警方至現場二樓時，尚有二十餘人在二樓處，而非僅有被告一人在二樓，後係
    因警方以手電筒照射，人群方散去，且觀諸如附表二所示之毒品本乃係散置於牆
    角、地面、桌邊等處，而非集中於一處，此有卷附照片可憑，則極有可能係人群
    散去時順手將毒品丟棄於現場，再佐以當時被告已退至二樓欄杆處，而非仍端坐
    於其座位上，是縱如附表二所示之毒品係於被告座位附近所查獲，實難僅憑此即
    以推測或擬制之方式，遽論該等毒品即均為被告所持有。此外，復無任何積極證
    據足資證明扣案如附表二所示之毒品乃係被告所持有，是本院認被告辯以如附表
    二所示之毒品非其所持有等語，尚堪採信。
  (三)被告雖亦否認其有自中庭處丟下一只黑色袋子云云；惟查，證人丙○○結證稱：
    當時因燈光很暗，我們以手電筒照射，見被告右手放在褲袋內，一直往欄杆處退
    ，我過去用手電筒照他，覺得他很可疑，便以左手抓住他右手，他說我把他抓得
    很痛，我問他怎不伸出手來，於是他就順勢將口袋內的一包東西丟往一樓的中庭
    ，當時欄杆那裡只有被告一個人，我後面還有一個刑警，其他的人均站在至少離
    我們約一、二公尺的地方，所以那包東西只有可能是被告丟的等情明確（見偵查
    卷第十九頁及本院九十二年二月六日訊問筆錄）；而證人即於一樓接應之員警乙
    ○○亦證稱：我是在一樓臨檢，丙○○在二樓，後來聽丙○○在二樓喊說有人丟
    東西，我往中庭一看，就看到有一包東西從二樓掉落至一樓，該包東西就是扣案
    的黑色袋子，裡面則有疑似搖頭丸的藥物，我有當場與丙○○確認過等語（見偵
    查卷第十二頁及本院九十二年二月六日訊問筆錄），足見被告應確有將扣案之黑
    色袋子由二樓處往中庭丟下，且黑色袋子內裝有如附表一所示之第三級毒品愷他
    命膠囊共一百一十六粒等情無訛；是被告持有第三級毒品愷他命之行為，應堪認
    定。
  (四)公訴人雖認被告係意圖販賣而持有如附表一、二所示之第二、三級毒品，且認扣
    案之毒品均以不同顏色形式之膠囊、藥錠加以包裝，倘被告僅供一己施用尚不需
    如此大費周章加以分裝等語，作為被告有販賣意圖之論據。惟查，扣案如附表二
    所示之第二、三級毒品，雖總體數量非微，且膠囊、藥錠之顏色十分多樣，並已
    加以分裝，然就此部分並無積極證據證明確為被告所持有，已如前述。再查，如
    附表一所示之第三級毒品愷他命膠囊共計一百一十六粒，雖均為被告所持有，業
    據本院認定如前；然並無任何證人出面指述向被告購買第三級毒品愷他命，警方
    亦未於現場查獲有其他施用第三級毒品愷他命之人；況警方並未於被告身上起出
    鉅額現款，且觀諸被告持有如附表一所示之第三級毒品愷他命膠囊中，有一百零
    七粒均係紫黃色膠囊，且全數裝在一個塑膠袋內，其餘九粒則全部裝在另一個塑
    膠袋內，並無以小包裝加以分裝之情形，此據證人丙○○證述明確（見本院九十
    二年二月六日訊問筆錄），且有搜索扣押筆錄及照片二幀在卷可按，此均與一般
    販售毒品之情形有異；末佐以一次購入大量之毒品可壓低價格，並可省去一再購
    買之麻煩，此與經驗法則亦無何違背之處。綜前，實難僅憑被告前述持有如附表
    一所示第三級毒品愷他命之行為，遽予認定被告確係意圖販賣方持有第三級毒品
  愷他命，公訴人指訴被告此部分犯行，自屬無據。
  (五)再查，警方於查獲本件時有將被告採尿送驗，結果呈第二級毒品ＭＤＭＡ之陽性
    反應，是被告因一犯施用第二級毒品ＭＤＭＡ案件，經本院以九十一年度毒聲字
    第四六八四號裁定送台灣高雄看守所附設勒戒所觀察、勒戒後，認被告無繼續施
    用毒品傾向，由台灣高雄地方法院檢察署檢察官於九十一年九月十一日，以九十
    一年度毒偵字第三八一一號為不起訴處分確定，此有台灣高等法院被告全國前案
    紀錄表及該不起訴處分書在卷可參，足見被告於施用第二級毒品ＭＤＭＡ前，確
    有持有第二級毒品ＭＤＭＡ之犯行無訛。
  (六)按起訴之程序違背規定者，應諭知不受理之判決，刑事訴訟法第三百零三條第一
    款定有明文，而按行為不罰者，應諭知無罪之判決，刑事訴訟法第三百零一條第
    一項後段，亦定有明文；又檢察官以實質上一罪或裁判上一罪案件提起公訴，如
    經法院審理結果，認為一部無罪，他部不受理或免訴者，其判決主文應分別諭知
    ，最高法院五十五年度第四次民刑庭總會會議決議可資參照。再按施用毒品而持
    有毒品與意圖販賣而持有毒品之行為，其基本構成要件事實即持有毒品之行為均
    屬相同，二者社會基本事實同一，為起訴效力所及，本院自得加以審理。本件公
    訴人認被告意圖販賣，以一行為同時持有第二級毒品及第三級毒品，為想像競和
    犯之裁判上一罪；惟公訴人指訴被告意圖販賣而持有附表一、二所示之第二、三
    級毒品之犯行不能證明，惟被告確有於施用第二級毒品ＭＤＭＡ前持有ＭＤＭＡ
    之犯行，及持有如附表一所示之第三級毒品愷他命之行為，則業如前所述。惟被
    告於施用第二級毒品前持有第二級毒品之犯行，因係屬其施用毒品之低度行為，
    應為施用毒品之高度行為所吸收而不另論罪，是公訴人起訴本件被告持有第二級
    毒品犯行，屬不得起訴而起訴，起訴之程序顯違背規定，應諭知不受理之判決。
    另被告雖確持有如附表一所示第三級毒品愷他命之行為，惟毒品危害防制條例並
    未處罰單純持有第三級毒品之行為，是就此部分，應諭知無罪之判決。
據上論斷，應依刑事訴訟法第三百零一條第一項、第三百零三條第一款，判決如主文
。
中      華      民      國      九十二      年     六     月    三十    日
                                  臺灣高雄地方法院刑事第一庭
                                      審判長法官  林水城
                          法官  謝雨真
                                            法官  盧怡秀
右正本證明與原本無異。
如不服本判決，應於判決送達後十日內，向本院提出上訴狀。
                                          書記官  林佳蓉
中      華      民      國      九十二      年     六     月    三十    日
附表一（於黑色袋子內扣得之物）：
┌───────┬──────┬───────────┐
│外觀          │數量        │鑑定結果              │
├───────┼──────┼───────────┤
│紫黃色膠囊    │一百零七粒  │第三級毒品愷他命      │
├───────┼──────┼───────────┤
│粉紅白色膠囊  │二粒        │同右                  │
├───────┼──────┼───────────┤
│淺藍白色膠囊  │二粒        │同右                  │
├───────┼──────┼───────────┤
│白綠色膠囊    │一粒        │同右                  │
├───────┼──────┼───────────┤
│黃綠色膠囊    │一粒        │同右                │
└───────┴──────┴───────────┘
附表二（於現場桌邊起獲之物）：
┌───────┬──────┬───────────┐
│外觀          │數量        │鑑定結果              │
├───────┼──────┼───────────┤
│粉紅黃色膠囊  │二粒        │第三級毒品愷他命      │
├───────┼──────┼───────────┤
│粉紅白色膠囊  │十粒        │同右                  │
├───────┼──────┼───────────┤
│淺藍白色膠囊  │五粒        │同右                  │
├───────┼──────┼───────────┤
│黃綠色膠囊    │六粒        │同右                  │
├───────┼──────┼───────────┤
│白綠色膠囊    │十二粒      │同右                  │
├───────┼──────┼───────────┤
│淺藍黃色膠囊  │二粒        │同右                  │
├───────┼──────┼───────────┤
│藍色藥錠      │十四粒      │第二級毒品ＭＤＭＡ    │
├───────┼──────┼───────────┤
│綠色藥錠      │九粒        │同右                  │
├───────┼──────┼───────────┤
│黃褐色膠囊    │三粒        │第三級毒品愷他命      │
├───────┼──────┼───────────┤
│透明粉紅色膠囊│一粒        │同右                  │
├───────┼──────┼───────────┤
│黃褐色膠囊    │三粒        │同右                  │
├───────┼──────┼───────────┤
│透明粉紅色膠囊│一粒        │同右                  │
├───────┼──────┼───────────┤
│粉紅色藥錠    │一粒        │第二級毒品ＭＤＭＡ    │
└───────┴──────┴───────────┘


司法院資訊處製作；財團法人民間司法改革基金會備份。
